【裁判字號】    99,審訴,174
【裁判日期】    990423
【裁判案由】    偽造文書等
【裁判全文】
臺灣新竹地方法院刑事判決             99年度審訴字第174號
公  訴  人  臺灣新竹地方法院檢察署檢察官
被      告  丁○○
            乙○○
            丙○○
上列被告等因偽造文書等案件，經檢察官提起公訴（99年度偵字
第1864號）後，被告等於本院準備程序中，就被訴事實為有罪之
陳述，經告知被告等簡式審判程序之旨，並聽取檢察官、被告等
之意見後，經本院合議庭裁定由受命法官進行簡式審判程序，本
院判決如下：
    主  文
丁○○犯毀越安全設備竊盜罪，累犯，處有期徒刑捌月；又共同
犯行使偽造私文書罪，累犯，處有期徒刑肆月；又共同犯行使偽
造私文書罪，累犯，處有期徒刑肆月。應執行有期徒刑壹年貳月
。
乙○○共同犯行使偽造私文書罪，累犯，處有期徒刑肆月，如易
科罰金，以新臺幣壹仟元折算壹日；又共同犯行使偽造私文書罪
，累犯，處有期徒刑肆月，如易科罰金，以新臺幣壹仟元折算壹
日。應執行有期徒刑柒月，如易科罰金，以新臺幣壹仟元折算壹
日。
丙○○共同犯行使偽造私文書罪，累犯，處有期徒刑肆月，如易
科罰金，以新臺幣壹仟元折算壹日；又共同犯行使偽造私文書罪
，累犯，處有期徒刑肆月，如易科罰金，以新臺幣壹仟元折算壹
日。應執行有期徒刑柒月，如易科罰金，以新臺幣壹仟元折算壹
日。
    犯罪事實
一、(1)丁○○前於民國94年間，因竊盜案件，經本院於94年10月
    19 日 以94年度易字第473 號判決判處有期徒刑1 年；再於
    94年間，因施用第一級、第二級毒品案件，經本院於94年11
    月29 日 以94年訴字第284 號判決分別判處有期徒刑8 月及
    6 月；又於92年間，因妨害自由案件，經本院於95年3 月29
    日以95年度竹簡字第341 號判決判處有期徒刑4 月確定；前
    開各罪，分別經減刑後經定應執行有期徒刑11月確定；另因
    恐嚇取財未遂案件，經本院於95年5 月24日以95年度易字第
    184 號判決處有期徒刑5 月。再因施用第一級、第二級毒品
    案件，經本院於95年6 月23日以95年度訴字第432 號判決分
    別判處有期徒刑8 月及6 月，前開各罪，分別經減刑後定應
    執行有期徒刑6 月確定，前開各罪經接續執行，甫於97年1
    月15日縮刑期滿執行完畢。(2)乙○○前於82年間，因違反麻
    醉藥品管制條例、藥事法案件，經本院以82年度訴字第1008
    號判決分別判處有期徒刑6 月及6 月確定，併定應執行刑有
    期徒刑10月確定(甲)；又於83年間，因2 次麻醉藥品安非他命
    案件，經本院於84年3 月1 日以83年度訴緝字第84號判決分
    別判處有期徒刑7 月(乙)、7 年(丙)，再經臺灣高等法院於84年
    5 月29日以84年度上訴字第1844號判決判處上訴駁回確定；
    復於83年間，因藥事法案件，經本院於83年12月14日以83年
    度訴字第1059號判決判處有期徒刑3 月(丁)確定，上開(乙)(丙)(丁)
    案件，經本院於84年8 月28日以84年度聲字第847 號裁定定
    應執行刑有期徒刑7 年4 月確定，與(甲)接續執行，於87年5
    月4 日假釋付保護管束出監，嗣經撤銷假釋，尚餘殘刑有期
    徒刑4 年又3 日。然前開(乙)(丁)案件再經本院於96年9 月29日
    以96年度聲減字第2435號裁定減為有期徒刑3 月又15日、1
    月又15日，並與不予減刑之(丙)案件即有期徒刑7 年，定應執
    行刑有期徒刑7 年2 月確定，與(甲)接續執行，前揭殘刑乃減
    為有期徒刑3 年又3 日，甫於97年8 月31日縮刑期滿執行完
    畢。(3)丙○○於95年間，因3 次加重竊盜案件，經本院於96
    年5 月23日以96年度易字第160 號判決分別判處有期徒刑8
    月、8 月、10月各經減刑後定應執行有期徒刑1 年，於98年
    1 月16日縮刑期滿執行完畢；另於95年間，因贓物案件，經
    臺灣桃園地方法院於96年3 月8 日以95年度壢簡字第2190號
    判決判處有期徒刑3 月，經減為有期徒刑1 月又15日，於98
    年6 月16日執行完畢。
二、詎渠等仍不知悔悟，分別為下列犯行：
（一）丁○○基於意圖為自己不法所有之竊盜犯意，於98年11月
      16日上午8時許，至甲○○位於新竹縣關西鎮○○路○段1
      57巷6 號之住處，徒手破壞該處屬於安全設備之窗戶木製
      條柱後，自窗戶侵入該處（毀損、侵入住宅部分，未據告
      訴），竊取范鄧日紅向新竹縣關西鎮農會（下稱關西鎮農
      會）所申辦、帳號為000000000000之帳戶存摺1 本及印章
      1 顆，得手後離去。
（二）丁○○再與乙○○、丙○○共同基於行使偽造私文書、意
      圖為自己不法所有之犯意聯絡及行為分擔，由丁○○於98
      年11月16日上午9 時許，在其位於新竹縣關西鎮東安里3
      鄰下三屯68號之5 之住處，將前揭竊得之存摺、印章交付
      與乙○○，乙○○、丙○○再共同持之，於當日上午11時
      許，至新竹縣關西鎮○○路○段157 巷6 號之關西鎮農會
      ，由丙○○在空白之存摺類存款取款憑條（下稱取款憑條
      ）上填寫上開帳號及新臺幣（下同）「伍萬元整」、「50
      ,000」等字樣，並盜蓋上開「范鄧日紅」印文2 枚於取款
      憑條上，以此方式偽造取款憑條，足以生損害於范鄧日紅
      及新竹縣關西鎮農會對所屬存戶存款管理之安全性，嗣丙○○持偽造之取款憑條，向不知情之關西鎮農會承辦人員
      行使，佯示己為有權領用上開帳戶內款項之人，使關西鎮
      農會承辦人員陷於錯誤，而自上開帳戶領取5 萬元現金交
      付與丙○○。
（三）丁○○、乙○○、丙○○另共同基於行使偽造私文書、意
      圖為自己不法所有之犯意聯絡及行為分擔，由丁○○指示
      乙○○、丙○○於98年11月23日上午11時許，共同持前揭
      竊得之存摺、印章，至前址關西鎮農會，由丙○○在空白
      之存摺類存款取款憑條上填寫上開帳號及「伍萬元整」、
      「50,000」等字樣，並盜蓋上開「范鄧日紅」印文2 枚於
      取款憑條上，以相同方式偽造取款憑條，足以生損害於范
      鄧日紅及關西鎮農會對所屬存戶存款管理之安全性，嗣丙○○持偽造之取款憑條，向不知情之關西鎮農會承辦人員
      吳玉霞行使，佯示己為有權領用上開帳戶內款項之人，惟
      為吳玉霞發覺有異，並要求丙○○出示證件，丙○○遂即
      與乙○○逃離，遺留前揭存摺、印章及偽造之取款憑條在
      現場，嗣警方獲報到場處理，扣得前揭存摺、印章及偽造
      之取款憑條，始循線查悉上情。
三、案經新竹縣政府警察局新埔分局報告臺灣新竹地方法院檢察
    署檢察官偵查起訴。
    理    由
一、程序部分：
    按除被告所犯為死刑、無期徒刑、最輕本刑為3 年以上有期
    徒刑之罪或高等法院管轄第一審案件者外，於前條第1 項程
    序進行中，被告先就被訴事實為有罪之陳述時，審判長得告
    知被告簡式審判程序之旨，並聽取當事人、代理人、辯護人
    及輔佐人之意見後，裁定進行簡式審判程序，刑事訴訟法第
    273條之1第1 項定有明文。本案被告丁○○、乙○○、丙○○所犯係死刑、無期徒刑、最輕本刑為3 年以上有期徒刑以
    外之罪，其於準備程序中就被訴事實為有罪之陳述，經告知
    簡式審判程序之旨，並聽取公訴人及被告丁○○、乙○○、
    丙○○之意見後，本院認為適宜進行簡式審判程序，合先敘
    明。
二、認定被告丁○○、乙○○、丙○○犯行所憑之各項證據：
（一）被告丁○○於偵查中之供述及於本院準備程序、簡式審判
      程序中均坦承不諱。其稱略以：伊於98年11月16日上午8
      時許，至新竹縣關西鎮○○路○段157巷6 號之住處1樓，
      沒有帶任何工具，徒手破壞窗戶木製條柱後，從窗戶進入
      ，只有偷到存摺、印章；又伊於同日上午9 時許，在伊位
      於新竹縣關西鎮東安里3 鄰下三屯68號之5 住處，將伊竊
      得之存摺、印章交給被告乙○○，並告訴被告乙○○是偷
      來的，請被告彭裕緯去農會領錢，第1 次領得50,000元，
      被告乙○○、丙○○有將款項交付予伊等語（見99年度偵
      字第1864號偵查卷第58、59頁，本院卷第40、45、46頁）
      。
（二）被告乙○○於偵查中之供述及於本院準備程序、簡式審判
      程序中坦承不諱。渠稱略以：於98年11月16日上午9 時許
      被告丁○○叫渠去他家，拿存摺及印章給渠，並告訴渠存
      摺、印章是偷來的，請渠去提領，渠表示將再找1 人去提
      領，渠與被告丙○○於同日上午11時許至新竹縣關西鎮○○路○段157 巷6 號之關西鎮農會，由被告丙○○在空白
      之取款憑條上填開上開帳號及「伍萬元整」、「50,000」
      等字樣，並盜蓋上開「范鄧日紅」印文於取款憑條上，領
      得50 ,000 元後交予被告丁○○，被告丁○○要求渠等以
      同樣之方式再次提領款項；渠又與被告丙○○於98年11月
      23日上午11時許至前址關西鎮農會，同樣由被告丙○○在
      空白之取款憑條上填寫上開帳號及「伍萬元整」、「50,
      000 」等字樣，並盜蓋上開「范鄧日紅」印文於取款憑條
      上，嗣因關西鎮農會行員要求查看被告丙○○之照片，被
      告丙○○驚覺事跡敗露，逃跑而出，渠等始騎車逃離現場
      等語（見上開偵查卷第57、58頁，本院卷第40、46頁）。
（三）被告丙○○於偵查中之供述及於本院準備程序、簡式審判
      程序中坦承不諱。其稱略以：於98年11月16日被告乙○○
      要其騎車載渠去關西鎮農會領錢，並告訴其存摺、印章是
      偷來的。其與被告乙○○於同日上午11時許至新竹縣關西
      鎮○○路○段157 巷6 號之關西鎮農會，由其在空白之取
      款憑條上填寫上開帳號及「伍萬元整」、「50,000」等字
      樣，並盜蓋上開「范鄧日紅」印文於取款憑條上，領得50
      ,000元後交予被告丁○○；其又與被告乙○○於98年11月
      23 日 上午11時許至前址關西鎮農會，由伊在空白之取款
      憑條上填寫上開帳號及「伍萬元整」、「50,000」等字樣
      ，並盜蓋上開「范鄧日紅」印章於取款憑條上，但因銀行
      行員要求其出示證件，其走出關西鎮農會外，被告乙○○
      稱「快走」，其等即逃離現場等語（見上開偵查卷第56、
      57 頁 ，本院卷第40、46頁）。
（四）證人即被害人甲○○於警詢中之指述。其稱略以：他於98
      年11月16日上午11時發現家中遭竊，嫌犯破壞窗戶木製條
      柱，進入屋內竊走存摺1 本、印章1 個，而發現後向關西
      鎮農會止付時發現已被嫌犯盜領50,000元（見上開偵查卷
      第20頁）。
（五）證人吳玉霞（為關西鎮農會行員）於警詢中所為之證述稱
      ：被告丙○○於98年11月23日上午11時許持失竊存摺到關
      西鎮農會欲領取50,000元，她發現該存摺業已止付，便通
      知主管並要求被告丙○○出示證件，被告丙○○表示未帶
      證件後便拋棄存摺、印章及取款憑條，立即離去等語（見
      上開偵查卷第21、22頁）。
（六）證人吳文章（為關西鎮農會行員）於警詢中所為之證述稱
      ：被告丙○○於98年11月23日上午11時許持失竊存摺到關
      西鎮農會欲領取50,000元，他在旁邊1 號櫃臺看到被告丙○○在3 號櫃臺領款，因他以前在關西鎮農會錦山分部上
      班，被告丙○○即住在隔壁且常到農會，所以他認識被告
      丙○○等語（見上開偵查卷第23至25頁）。
（七）竊盜案現場照片6 張：佐證被害人甲○○家中遭竊，嫌犯
      破壞窗戶木製條柱之事實（見上開偵查卷第38至40頁）。
（八）關西鎮農會99年4 月13日關農信字第0990200119號函所附
      98年11月16日存摺類存款取款憑條、贓物認領保管單1 紙
      ，扣案之前揭存摺1 本、印章1 顆、98年11月23日取款憑
      條1 紙及上開帳戶交易明細1 份：佐證被害人范鄧日紅存
      摺、印章失竊並分別於98年11月16日、同年月23日被偽造
      取款憑條詐領50,000元之事實。
（九）綜上所述，本件事證業臻明確，被告丁○○、乙○○、丙○○上揭犯行均至堪認定，應依法予以論科。
三、論罪科刑：
（一）論罪：
  １、按「刑法第321條第1 項第2款所謂安全設備，指依社會通
      常觀念足認有防盜之設備而言」，最高法院25年上字第41
      68號判例意旨可供參考。本案被告丁○○所毀越者，係被
      害人甲○○附加於窗戶上之木條，其有防盜之作用，是屬
      安全設備甚明。故被告丁○○於犯罪事實欄二、（一）所
      為破壞該處窗戶木製條柱後，自窗戶侵入而為竊盜之行為
      ，係犯刑法第321條第1 項第2款之毀越安全設備竊盜罪，
      公訴人認被告丁○○上開行為，應論以同條項款之毀越門
      扇竊盜罪，容有未洽；被告丁○○、乙○○、丙○○於犯
      罪事實欄二、（二）所為，係犯刑法第216條、第210條之
      行使偽造私文書罪及第339條第1項之詐欺取財罪。被告丁○○、乙○○、丙○○於犯罪事實欄二、（三）所為，係
      犯刑法第216 條、第210 條之行使偽造私文書罪及第33 9
      條第3 項之詐欺取財未遂罪。
  ２、吸收關係：被告丁○○、乙○○、丙○○於犯罪事實欄二
      、（二）及二、（三）部分，由被告丁○○將前揭竊得之
      存摺、印章交付與被告乙○○，並指示被告乙○○盜領被
      害人范鄧日江帳戶內之款項，復由被告乙○○、丙○○再
      共同持之，由被告丙○○分別於98年11月16及23日，先後
      在空白之取款憑條上填寫上開帳號及「伍萬元整」、「50
      ,0 00 」等字樣，並盜蓋上開「范鄧日紅」印文於取款憑
      條上乃屬偽造私文書之行為，被告丙○○偽造私文書後復
      持以行使，偽造之低度行為復為行使之高度行為所吸收，
      均不另論罪。
  ３、共同正犯：被告丁○○、乙○○、丙○○3 人間，就上開
      構成犯罪事實欄二、（二）之行使偽造私文書、詐欺取財
      及二、（三）之行使偽造私文書、詐欺取財未遂犯行，分
      別均有犯意聯絡及行為分擔，為共同正犯。
  ４、想像競合犯：被告丁○○、乙○○、丙○○等人於構成犯
      罪事實欄二、（二）之行使偽造私文書、詐欺取財及二、
      （三）行使偽造私文書、詐欺取財未遂犯行間，皆具有一
      行為觸犯數罪名之想像競合之裁判上一罪關係，分別應依
      刑法第55條前段之規定，從一重之行使偽造私文書罪。
  ５、數罪併罰：被告丁○○將前揭竊得之存摺、印章後，交付
      與被告乙○○，被告乙○○、丙○○再共同持之，由被告
      丙○○分別於98年11月16及同年月23日，先後行使偽造私
      文書而提領新竹縣關西鎮農會存款，所犯加重竊盜及行使
      偽造私文書2 罪，時間不同，犯意各別，行為互異，應予
      分論併罰。從而，被告丁○○所犯前開毀越安全設備竊盜
      1 罪、行使偽造私文書2 罪各罪間；被告乙○○、丙○○
      所犯前開行使偽造私文書2 罪各罪間，均犯意各別，行為
      可分，應予以分別論罪，合併處罰之。
（二）累犯：
  １、被告丁○○前於94年間，因竊盜案件，經本院於94年10月
      19日以94年度易字第473 號判決判處有期徒刑1 年；再於
      94年間，因施用第一級、第二級毒品案件，經本院於94年
      11月29日以94年訴字第284 號判決分別判處有期徒刑8 月
      及6 月；又於92年間，因妨害自由案件，經本院於95年3
      月29 日 以95年度竹簡字第341 號判決判處有期徒刑4 月
      確定；前開各罪，分別經減刑後經定應執行有期徒刑11月
      確定；另因恐嚇取財未遂案件，經本院於95年5 月24日以
      95年度易字第184 號判決處有期徒刑5 月。再因施用第一
      級、第二級毒品案件，經本院於95年6 月23日以95年度訴
      字第432 號判決分別判處有期徒刑8 月及6 月，前開各罪
      ，分別經減刑後定應執行有期徒刑6 月確定，前開各罪經
      接續執行，甫於97年1 月15日縮刑期滿執行完畢等情，有
      臺灣高等法院被告前案紀錄表及刑案資料查註紀錄表各1
      份在卷可證，其於5 年以內故意再犯本件有期徒刑以上之
      罪，為累犯，應依刑法第47條第1 項規定，加重其刑。
  ２、被告乙○○前於82年間，因違反麻醉藥品管制條例、藥事
      法案件，經本院以82年度訴字第1008 號 判決分別判處有
      期徒刑6 月及6 月確定，併定應執行刑有期徒刑10月確定
      (甲)；又於83年間，因2 次麻醉藥品安非他命案件，經本院
      於84年3 月1 日以83年度訴緝字第84號判決分別判處有期
      徒刑7 月(乙)、7 年(丙)，再經臺灣高等法院於84年5 月29日
      以84年度上訴字第1844號判決判處上訴駁回確定；復於83
      年間，因藥事法案件，經本院於83年12月14日以83年度訴
      字第1059號判決判處有期徒刑3 月(丁)確定，上開(乙)(丙)(丁)案
      件，經本院於84年8 月28日以84年度聲字第847 號裁定定
      應執行刑有期徒刑7 年4 月確定，與(甲)接續執行，於87年
      5 月4 日假釋付保護管束出監，嗣經撤銷假釋，尚餘殘刑
      有期徒刑4 年又3 日。然前開(乙)(丁)案件再經本院於96年9
      月29日以96年度聲減字第2435號裁定減為有期徒刑3 月又
      15日、1 月又15日，並與不予減刑之(丙)案件即有期徒刑7
      年，定應執行刑有期徒刑7 年2 月確定，與(甲)接續執行，
      前揭殘刑乃減為有期徒刑3 年又3 日，甫於97年8 月31日
      縮刑期滿執行完畢等情，有臺灣高等法院被告前案紀錄表
      及刑案資料查註紀錄表各1 份在卷可證，其於5 年以內故
      意再犯本件有期徒刑以上之罪，為累犯，應依刑法第47條
      第1 項規定，加重其刑。
  ３、被告丙○○於95年間，因3 次加重竊盜案件，經本院於96
      年5 月23日以96年度易字第160 號判決分別判處有期徒刑
      8 月、8 月、10月各經減刑後定應執行有期徒刑1 年，於
      98年1 月16日縮刑期滿執行完畢；另於95年間，因贓物案
      件，經臺灣桃園地方法院於96年3 月8 日以95年度壢簡字
      第2190號判決判處有期徒刑3 月，經減為有期徒刑1 月又
      15日，於98年6 月16日執行完畢等情，有臺灣高等法院被
      告前案紀錄表及刑案資料查註紀錄表各1 份在卷可證，其
      於5 年以內故意再犯本件有期徒刑以上之罪，為累犯，應
      依刑法第47條第1 項規定，加重其刑。
（三）量刑：爰審酌被告丁○○、乙○○、丙○○3 人除前開構
      成累犯事由之刑事紀錄外，另有竊盜、毒品、妨害公務等
      刑事前科紀錄，此有前揭臺灣高等法院被告前案紀錄表3
      份附卷可據，足徵其素行非善，被告丁○○不思守法自制
      ，循正當途徑獲取所需，竟為貪圖一己之私，恣意竊取他
      人財物，危害社會治安與他人財產安全，守法意識薄弱；
      又被告丁○○、乙○○、丙○○3 人以盜蓋印章印文而偽
      造私文書之方法，藉此詐術手法使農會行員陷於錯誤，進
      而取得他人財物之行為，殊值譴責，兼衡其犯罪之動機、
      目的、手段、智識程度、參與之程度，及犯後坦承犯行、
      態度尚可等一切情狀，認公訴人就被告丁○○部分，合併
      求處應執行有期徒刑1 年2 月及被告乙○○部分，合併求
      處應執行有期徒刑7 月，均屬適當；被告丙○○部分，衡
      其參與程度及事後終能坦認犯行，是認公訴人就被告丙○○部分，合併求處應執行有期徒刑8 月，尚屬稍重，爰分
      別量處如主文附表所示之刑，併定其應執行之刑及易科罰
      金之折算標準，以示懲儆。
（四）不另為沒收之說明：按偽造之印章、印文，不問屬於犯人
      與否，沒收之，刑法第219 條定有明文，此係強制規定；
      又盜用他人真印章所蓋之印文，並非偽造印章之印文，不
      在該條所定必須沒收之列，此分別有最高法院48年度臺上
      字第113 號、第1533號、51年度臺上字第1054號判例可資
      參照（另有93年度臺上字第1871號裁判要旨可資參照）。
      查新竹縣關西鎮農會存摺類存款取款憑條2 紙上之「范鄧
      日紅」印文各2 枚（共計4 枚），係被告丙○○盜用范鄧
      日紅真印章所蓋之印文，並非偽造印章之印文，依上開說
      明，爰不予宣告沒收。檢察官於起訴書中請求宣告沒收取
      款憑條上偽造印文，尚有未洽，附此敘明。至被告丙○○
      持以行使之上開偽造取款憑條2 紙，已提出交付於上開新
      竹縣關西鎮農會，已非本案被告丁○○、乙○○、丙○○
      所有，且非屬違禁物，爰不予宣告沒收，附此敘明。
據上論斷，應依刑事訴訟法第273條之1第1 項、第299條第1項前
段，刑法第28條、第321條第1 項第2款、第216條、第210條、第
 339條第1項、第3項、第55條前段、第51條第5款、第47條第1項
、第41條第1項前段、第2項、第8項，判決如主文。
本案經檢察官洪期榮到庭執行職務。
中    華    民    國    99    年    4     月    23    日
                  刑事第九庭  法  官    劉兆菊
以上正本證明與原本無異。
如不服本判決應於收受本判決後10日內向本院提出上訴書狀，上
訴書狀應敘述具體理由。上訴書狀未敘述上訴理由者，應於上訴
期間屆滿後20日內補提理由書狀於本院「切勿逕送上級法院」。
中    華    民    國    99    年    4     月    23    日
                              書記官    林兆嘉
附錄本案論罪科刑法條全文：
中華民國刑法第216條
行使第210條至第215條之文書者，依偽造、變造文書或登載不實
事項或使登載不實事項之規定處斷。
中華民國刑法第210條
偽造、變造私文書，足以生損害於公眾或他人者，處5 年以下有
期徒刑。
中華民國刑法第339條
（普通詐欺罪）
意圖為自己或第三人不法之所有，以詐術使人將本人或第三人之
物交付者，處 5 年以下有期徒刑、拘役或科或併科 1 千元以下
罰金。
以前項方法得財產上不法之利益或使第三人得之者，亦同。
前二項之未遂犯罰之。

司法院資訊處製作；財團法人民間司法改革基金會備份。
